【裁判字號】    98,交聲,1915
【裁判日期】    980930
【裁判案由】    交管條例聲異
【裁判全文】
臺灣板橋地方法院交通事件裁定        98年度交聲字第1915號
原處分機關  交通部公路總局臺北區監理所板橋監理站
異  議  人
即受處分人  乙○○
上列異議人因違反道路交通管理處罰條例案件，對於交通部公路
總局臺北區監理所板橋監理站於民國九十八年七月十四日以板監
裁字裁４１－Ｃ00000000號（原舉發案號：臺北縣政府
警察局九十七年六月十二日北縣警交字第號Ｃ00000000
）所為之裁決處分，聲明異議，本院裁定如下：
    主  文
異議駁回。
    理  由
一、原處分意旨略以：異議人即受處分人乙○○於民國九十七年
    六月十二日下午七時四十三分許，騎乘車號Ｐ九Ｑ－二六二
    號普通重型機車，行經臺北縣樹林市○○街、樹新路口處，
    因有「駕車行經有燈光號誌管制之交岔路口闖紅燈」之違規
    行為，經臺北縣政府警察局樹林交通分隊員警掣單舉發，並
    經原處分機關依道路交通管理處罰條例第五十三條第一項之
    規定裁處新臺幣一千八百元罰鍰，並依同法第六十三條第一
    項第三款記違規點數三點。
二、異議意旨略以：因當地地形為Ｔ字路，因交通號誌，由綠燈
    轉黃燈時伊車以致路口，稍後伊要走的主道已成綠燈，依行
    走並無誤。自九十七年六月至九十八年六月一年間都未收到
    罰單，九十八年六月收到板橋監理站裁決書申訴後收到回覆
    舉發單雙掛號郵寄「查無此人」，請大廈總幹事查明並無此
    掛號云云。
三、按汽車駕駛人，行經有燈光號誌管制之交岔路口闖紅燈者，
    處新臺幣一千八百元以上五千四百元以下罰鍰，道路交通管
    理處罰條例第五十三條第一項定有明文。汽車駕駛人有道路
    交通管理處罰條例第五十三條之情形之一者，各記違規點數
    三點，同條例第六十三條第一項第三款亦定有明文。
四、經查，本件證人即當時現場舉發之值勤員警甲○○於本院調
    查時具結證稱：伊當時是在執行十九至二十一點巡邏勤務，
    位置在Ｔ字型的路口俊英街位置，就是異議人所稱左轉之後
    的路上，伊當時站的位置距離樹新路與俊英街口約十公尺，
    中間並無視線阻隔，可以清楚看到，當時伊是身穿制服，該
    路口的違規情形主要有兩種，一種是沿樹新路過來的車輛，
    利用紅燈兩段式左轉俊英街，一種是直接左轉俊英街，這兩
    種情形都一樣屬於紅燈左轉，而伊執勤的標準都是在樹新路
    燈號轉變為紅燈後，經過三秒，超過停止線而左轉的伊才加
    以取締，伊的取締標準都沒有變過，一定是轉變為紅燈後三
    秒超過停止線伊才會取締，以避免爭議。俊英街是綠燈時樹
    新路絕對是紅燈，因為這個路口常常發生交通事故，該處是
    伊的轄區，伊在那邊執行取締勤務時，一定會先注意到樹新
    路變成紅燈，然後俊英街變成綠燈的過程，確定俊英街變成
    綠燈之後，伊才會開始進行取締，俊英街變成綠燈之前，有
    一段時間是樹新路、俊英街均為紅燈的保護時相，時間至少
    有兩秒，目的是要讓路口車輛能夠通行完畢達到淨空等情（
    九十八年九月二十一日訊問筆錄）。按燈光號誌之違反，其
    所需之舉證狀態稍縱即逝，除設有感應照相之路口外，事後
    無法還原現場狀態，職是，舉發當時現場之值勤員警自屬交
    通案件之重要證人。參酌員警執行公務時，本身即受有行政
    懲處責任之監督，且其到庭具結作證，更係以刑事責任擔保
    其證言之真實性，本件舉發員警甲○○與異議人間並無何身
    分利害業務關係，當無嫌隙，衡諸情理應無甘冒偽證罪刑責
    風險而故意設詞構陷異議人，且依證人之明確證述，難認於
    本件舉發有誤認燈號之情事，此外亦無任何證據可證其有何
    捏造事實違法取締之不法情事，而異議人亦未就執勤員警之
    舉發有誤提出具體證據以供調查，本院認員警本於維護交通
    秩序、安全職責所為之取締，當屬合法、正確之舉發。異議
    人未提出任何證據方法，僅於事後空言否認上開違規行為，
    且再三強調伊轉彎時，樹新路為黃燈，轉彎後俊英街即為綠
    燈，因此持續前進云云，然依證人上揭證詞，俊英街變成綠
    燈之前，有一段時間是樹新路、俊英街均為紅燈的保護時相
    ，時間至少有兩秒，俊英街是綠燈時，樹新路絕對是紅燈等
    節，若依異議人所稱係於樹新路為黃燈時通過路口停止線，
    則當時俊英街應為紅燈，並將至少持續數秒，異議人持續左
    轉，即屬違規；縱異議人所辯當時俊英街為綠燈乙情屬實，
    亦足反證其於通過樹新路路口進行轉彎時，樹新路仍屬紅燈
    狀態，異議人自不得再行前進，否則仍屬違規闖越紅燈，其
    所辯無從推翻證人前揭證詞，尚無足採，本件異議人闖紅燈
    之違規行為，洵堪認定。
五、按行為人有違反道路交通管理處罰條例之情形者，應填製舉
    發違反道路交通管理事件通知單，並於被通知人欄予以勾記
    ，當場舉發者，應填記駕駛人或行為人姓名、性別、出生年
    月日、地址、身分證統一編號及車主姓名、地址、車牌號碼
    、車輛種類。被查獲之駕駛人或行為人為受處分人時，應於
    填記通知單後將通知聯交付該駕駛人或行為人簽名或蓋章收
    受之；拒絕簽章者，仍應將通知聯交付該駕駛人或行為人收
    受，並記明其事由及交付之時間；拒絕收受者，應告知其應
    到案時間及處所，並記明事由與告知事項，視為已收受。違
    反道路交通管理事件統一裁罰基準及處理細則第十一條第一
    項第一款定有明文。是異議人於拒絕簽收舉發單後，舉發員
    警已告知其應到案時間及處所，並記明事由與告知事項於舉
    發單上，視為已收受即送達於異議人，有上開舉發單在卷可
    證。上開舉發單之應到案日期為九十七年六月二十三日前，
    是異議人於九十八年六月九日提出異議顯逾應到案日期六十
    日以上，原處分機關本應依道路交通管理事件統一裁罰基準
    表裁罰異議人罰鍰四千五百元，惟上開舉發單嗣經原舉發機
    關即臺北縣政府警察局樹林分局交郵局送達臺北縣板橋市○
    ○○路○段一百四十二巷十號四樓之二後，以「查無此人」
    退回，原處分機關同意裁罰罰鍰一千八百元，並無更不利於
    異議人，異議人據此而聲明不服，顯無理由。
六、綜上所述，原處分機關援引道路交通管理處罰條例第五十三
    條第一項及違反道路交通管理事件統一裁罰基準表之規定處
    異議人罰鍰一千八百元，並依同條例第六十三條第一項第三
    款記違規點數三點，依法並無不合，異議人聲明異議意旨，
    指摘原處分不當，為無理由，應予駁回。
七、依道路交通管理處罰條例第八十七條第二項，道路交通案件
    處理辦法第十九條，裁定如主文
中    華    民    國    98    年    9     月    30    日
                     交通法庭  法  官  王偉光
上列正本證明與原本無異。
如不服本裁定，應於裁定送達後五日內敘明抗告理由，向本院提
出抗告狀。
                               書記官  陳宥伶
中    華    民    國    98    年    10    月    2     日


司法院資訊處製作；財團法人民間司法改革基金會備份。
